【裁判字號】    90,上訴,1311
【裁判日期】    900821
【裁判案由】    毒品危害防制條例
【裁判全文】
臺灣高等法院臺南分院刑事判決              九十年度上訴字第一三一一號    Ｇ
      上  訴  人
      即  被  告  乙  ○  ○
      指定辯護人    本院公設辯護人  甲  ○  ○
右上訴人因毒品危害防制條例案件，不服臺灣台南地方法院九十年度訴字第三六八號
中華民國九十年八月二十一日第一審判決（起訴案號：臺灣台南地方法院檢察署九十
年度偵字第九五二二號），提起上訴，本院判決如左：
      主      文
原判決撤銷。
乙○○意圖販賣而持有第一級毒品海洛因，處有期徒刑拾年貳月，扣案第一級毒品海
洛因伍包計陸參點貳捌公克及第二級毒品安非他命貳包計參捌肆點肆肆公克均沒收銷
燬；小型磅秤壹台、分裝器柒支、夾鏈袋伍包均沒收。
      事      實
一、乙○○曾犯賭博、竊盜、贓物、傷害、槍砲、煙毒及販賣麻醉藥品等前科罪行，
    （所處徒刑，部分於民國八十三年六月二十六日以前執行完畢，其餘因合併執行
    ，尚未執行完畢，因此本案不構成累犯），仍不悔改，其於民國八十九年五月間
    ，取得原擬供自用而同時持有之第一級毒品海洛因五包計六三點二八公克及第二
    級毒品安非他命二包計三八四點四四公克後，藏放在台南市○區○○街四五六巷
    六弄八號住處，然因考慮家境不好，遂於八十九年八月十四日以前之不特定時點
    ，改變為意圖販賣營利而繼續持有該第一級毒品海洛因及第二級毒品安非他命，
    惟在尚未賣出以前，經警當場查獲，並扣得上開毒品及其所有之小型磅秤一台、
    分裝器七支、夾鏈袋五包。
二、案經台南縣警察局報請台灣台南地方法院檢察署檢察官偵查起訴。
      理      由
一、右揭犯罪事實，業據被告乙○○於警訊中坦承「查扣的毒品及物品是我的；我只
    是打算要販賣毒品，還沒有開始販賣」不諱，並承認其有自行施用海洛因及安非
    他命之行為，及因考慮家境不好才打算要販賣毒品等語（八十九年八月十五日偵
    訊筆錄參見)，又扣案之海洛因六三點二八公克、安非他命三八四點四四公克，
    確係分屬第一級、第二級毒品，有法務部調查局鑑定通知書及內政部警政署刑事
    警察局鑑驗通知書在卷可參，並有小型磅秤一台、分裝器七支、夾鏈袋五包扣案
    可資佐證。雖被告於偵查中及本院審理時翻異前詞，辯稱：扣案之毒品及販毒器
    具為黃清良所寄放，非伊所有，伊友人蘇聖富、薛憲聰知悉此情；警訊筆錄之供
    詞不實在，伊當時神志不清，所為之供述非其真意云云。惟查：（一）被告乙○
    ○於八十九年八月十五日二十一時四十分接受原審法官訊問時，亦承認扣案證物
    是想要賣的，但尚未找到買主等語。經查當時被告尚能向法官表示其身体狀況不
    好，希望看守所能多注意（原審八十九年度聲羈字第二五○號卷第四頁參照），
    足證其意識清楚，自白明確，非不可採信；（二）證人黃清良於九十年五月十五
    日下午三時在原審法院與被告對質並結證稱：伊並未寄放毒品在被告住處。在偵
    查中證人黃清良亦稱：伊未曾與乙○○交易毒品，扣案之毒品及販毒器具非伊所
    有，伊在獄中服刑時結識乙○○，因而得知乙○○為毒販，本件係伊向警察提供
    線索而查獲等語，觀諸本件係經證人黃清良舉發而查獲，被告是否因此心生不滿
    而反指扣案物品為黃清良所有，非無疑義。何況，如扣案之毒品及販毒器具確為
    黃清良所寄放，則黃清良焉有向警方陳明被告持有大量毒品，俾警方得前往查扣
    之理。又被告指稱證人黃清良在本院另案之供述有利被告，經原審法院調閱本院
    九十年度上訴字第二○八號案卷九十年四月三日上午十時五十分之訊問筆錄，被
    告係以證人身分出席，法官問：你（指被告乙○○）的毒品如何來？被告答：我
    是透過他（指黃清良），到台中找一位「阿地」之人買的，我不是向被告（指黃
    清良）買的。準此，該筆錄並未有利被告之陳述，被告自承非向黃清良購買毒品
    ，更可證該毒品非黃清良所寄放，否則被告自可向黃清良購買即可，何必透過黃
    清良到台中找阿地之人買。其次，本院再調閱本院上開九十年度上訴字第二○八
    號案之一、二兩審判決影本，查明該案係販賣第二級毒品之案件，與海洛因全然
    無關，更不能證明本件被告所持有海洛因之來源，此有各該判決影本附卷可證；
    （三）被告所舉證人蘇聖富於偵查中雖證稱：伊於八十九年四、五月間，在乙○
    ○住處巧遇黃清良，伊看到黃清良將一報紙包裝之包裹交給乙○○，包裹內只有
    安非他命，沒看到其他東西等語，（見八十九年九月二十七日下午二時五十分偵
    查訊問筆錄），此與被告供稱：黃清良將扣案物品，（包括海洛因、磅秤、分裝
    器、夾鏈袋等）均以手提電腦袋存放託寄伊住處云云並不相符，何況，經檢察官
    提示扣案物品之照片供蘇聖富辨認後，蘇聖富當即陳明黃清良所交付給乙○○之
    東西，並非照片上之東西，是證人蘇聖富之證詞尚不足為被告有利之認定；（四
    ）被告所舉證人薛憲聰於原審雖證稱：伊於八十九年五、六月間，與黃清良同往
    乙○○住處，黃清良叫我在車上等，他拿一個手提袋到被告家中，他有告訴我袋
    內有安非他命，沒有打開讓我看等語，然查該證人既未眼見，又連海洛因等其他
    扣案證物，均未聽聞，顯然與本案無關，其證詞亦不足為被告有利之認定；（五
    ）扣案之小型磅秤、分裝器、夾鏈袋等，均係分裝毒品俾利販賣之犯罪工具，足
    徵被告確有販售之意圖甚明。被告雖一再指稱扣案毒品係證人黃清良所有寄放云
    云。基上所述，僅憑被告單方指訴，無其他任何積極證據，實難遽採。被告在警
    訊及原審法官初訊時坦承犯行，事後翻異前供，改稱渠未看警訊筆錄，警訊筆錄
    不實在云云，惟查其於警訊筆錄及原審法官初訊筆錄內均有簽名，此有警訊筆錄
    及原審法官初訊筆錄可憑，且經證人即台南縣警察局少年警察隊偵查員陳天佑於
    原審到庭證述無訛，況依八十九年八月十四日下午十九時四十分之偵訊筆錄曾詢
    問被告（問：現在時間八十九年八月十四日下午二十時二十分你是否同意接受偵
    訊？答：因我有肝病，無法繼續接受偵訊。）隨即未再偵訊，此有該日之偵訊筆
    錄可參見，可見警員並未強制被告接受偵訊。翌日即八月十五日上午十時才再接
    受偵訊，其間已經過約十四小時，被告應已有足夠之休息，再查該日之最後筆錄
    內容（問：你現在精神狀況如何？意識是否清醒？答：精神很差，意識清醒可以
    明確答付 (復)警方詢問。）是警方偵訊時均隨時有注意被告之精神狀況，且經
    被告之同意才詢問，警訊筆錄出於被告之自由意識應可認定，被告空言否認前供
    ，無非畏罪飾卸之詞，不足憑採，本件事證明確，被告上揭犯行堪以認定。
二、核被告乙○○所為，係犯毒品危害防制條例第五條第一項、第二項意圖販賣而持
    有第一級、第二級毒品罪。又被告係同時持有海洛因及安非他命，其一行為而觸
    犯上開二罪名，應依想像競合犯之規定從一重處斷。爰審酌被告犯罪之動機、手
    段、其持有毒品之數量非微，所生危害非輕及犯罪後態度等一切情狀，量處如主
    文所示之刑，以資懲儆。扣案之第一級毒品海洛因及第二級毒品安非他命，均依
    毒品危害防制條例第十八條第一項之規定宣告沒收銷燬。另扣案之小型磅秤一台
    、分裝器七支、夾鏈袋五包，為被告所有供其犯罪所預備之物，依刑法第三十八
    條第一項第二款、第三項之規定宣告沒收。
三、原審以被告犯行明確，因予論科，原非無據。然誤將被告同時持有海洛因及安非
    他命之一行為所觸之兩罪名，予以分論併罰，又將扣案之小型磅秤一台、分裝器
    七支、夾鏈袋五包等被告所有供其犯罪所預備之物，誤認為係供其犯罪所用之物
    ，尚非合法。被告上訴意旨，仍執陳詞，否認犯罪，固無可取，惟原判決既有可
    議，自應由本院予以撤銷改判。
據上論結，應依刑事訴訟法第三百六十九條第一項前段、第三百六十四條、第二百九
十九條第一項前段，毒品危害防制條例第五條第一項、第二項、第十八條第一項，刑
法第十一條前段、第五十五條、第三十八條第一項第二款、第三項，判決如主文。
本案經檢察官邱克斌到庭執行職務。
中    華    民    國      九十      年      十一      月      一        日
                                  臺灣高等法院臺南分院刑事第一庭
                                      審判長法官  鄭    文    肅
                                            法官  王    浦    傑
                                            法官  黃    三    哲
右正本證明與原本無異。
如不服本判決，應於判決送達後十日內向本院提出上訴狀，其未敘述理由者並應於提
出上訴狀後十日內向本院補提理由書（應附繕本)。
                                      法院書記官  戴    淑    敏
中    華    民    國      九十      年      十一      月  二        云
附錄法條：
毒品危害防制條例第五條第一項：意圖販賣而持有第一級毒品者，處無期徒刑或十年
                              以上有期徒刑，得併科新台幣七百萬元以下罰金。
                      第二項：意圖販賣而持有第二級毒品者，處五年以上有期徒
                              刑，得併科新台幣五百萬元以下罰金。


司法院資訊處製作；財團法人民間司法改革基金會備份。
